【裁判字號】    90,交易,362
【裁判日期】    901019
【裁判案由】    過失傷害
【裁判全文】
臺灣高雄地方法院刑事判決                          九十年度交易字第三六二號
    公  訴  人  臺灣高雄地方法院檢察署檢察官
    被      告  乙○○
右列被告因過失傷害案件，經檢察官聲請簡易判決處刑（八十九年度偵字第二三三六
二、第二三八六○號），本院高雄簡易庭認不宜以簡易判決處刑（九十年度雄簡字第
六九二號），簽移本院依通常程序審理，本院判決如左：
    主  文
乙○○因過失傷害人，累犯，處有期徒刑參月，如易科罰金，以參佰元折算壹日。
    事  實
一、乙○○曾於民國八十九年間因偽造文書案件，經本院判處有期徒刑四月確定，並
    於八十九年十一月二十日易科罰金執行完畢，而其考領有職業聯結車駕駛執照，
    竟於八十九年九月十日晚間九時許，駕駛車牌號碼ＬＤ─八○五五號自用小客車
    ，沿高雄市○○區○○路快車道由北往南方向行駛，行至該路二一九號前時，適
    該路段因正在辦喜宴，而有棚架佔據路面，本應注意汽車行駛時，駕駛人應注意
    車前狀況，並隨時採取適當之安全措施，以避免危險之發生，且應注意車輛行經
    因辦喜宴而人車擁擠，道路發生臨時障礙之路段時，應減速慢行，作隨時停車之
    準備，而當時雖因人車擁擠，道路發生臨時障礙，惟依當時天候晴朗，夜間有照
    明設備，道路舖有柏油，路面乾燥無缺陷，視距良好，又依其智識、能力亦無不
    能注意之情事，詎竟疏未確實注意及此，貿然開車通過該路段，適有亦疏未注意
    在棚架後之快車道雙黃線上觀看表演之丁○○站立該處，乙○○見狀煞避不及，
    其駕駛之自用小客車左照後鏡撞及丁○○之左腹部，致使丁○○受有脾臟破裂及
    內出血之傷害。乙○○於肇事後，留在事故現場，並主動向前往肇事現場處理，
    且尚不知肇事者為何人之高雄市政府警察局楠梓分局後勁派出所警員丙○○、甲○○坦承肇事，而接受偵審裁判。
二、案經丁○○訴由高雄市政府警察局楠梓分局移送臺灣高雄地方法院檢察署檢察官
    聲請簡易判決處刑。
    理  由
一、右揭事實，業據被告乙○○於本院審理時坦承不諱，核與告訴人丁○○於警訊、
    偵查中及本院審理時指訴之情節大致相符（見八十九年九月二十八日警訊筆錄、
    八十九年十一月八日偵訊筆錄、本院九十年八月三日審判筆錄），並有高雄市○○○○○道路交通事故調查報告表、汽車駕駛執照影本、健仁醫院八十九年九月
    十七日診斷證明書各一紙附卷可稽，被告自白核與事實相符，堪以採信。至告訴
    人陳稱伊脾臟破裂已切除，已達重傷之程度乙節，經本院依職權向健仁醫院函詢
    結果，認在嬰、幼兒時期脾臟有造血及免疫方面之功能，但在成年後這些功用會
    漸漸分散到骨髓、淋巴系統所共同作用，所以成年人脾臟功能相對的降低了，脾
    臟切除對人體免疫功能還是多少會有一些影響（影響多少則未知，因未有學術數
    據的統計），其他功能（如造血）應影響不大；丁○○脾臟切除是因此次車禍造
    成，但脾臟切除非重大不治之傷害，有該院九十年八月十日（九十）健仁字第九
    ○二三二號函、九十年九月三日（九十）健仁字第九○二六五號函各一紙及所檢
    附之出院病歷摘要影本一份在卷可參，是告訴人所稱其傷勢已達重傷之程度尚非
    有據。
二、按行經人車擁擠處所，或道路發生臨時障礙時，均應減速慢行，作隨時停車之準
    備準備；又汽車行駛時，駕駛人應注意車前狀況，並隨時採取必要之安全措施，
    道路交通安全規則第九十三條第一項第四款、第九十四條第三項分別定有明文。
    被告乙○○既考領有職業聯結車駕駛執照，前揭規定自應知悉，且亦為其應注意
    並能注意之義務，則其駕車行經上開路段時，理注意車前狀況，而當時該路段因
    辦喜宴，而有棚架佔據路面，此經被告自承在卷，核與告訴人所述相符，被告尤
    應更加注意小心駕駛，並隨時作停車之準備，且依被告之智識、能力等情，亦無
    不能注意之情事，詎被告於行經前揭路段，竟疏未注意車前狀況，而未適時發現
    告訴人站立該處，並採取適當、必要之安全措施，致肇事使告訴人受傷，被告駕
    駛行為有過失，灼然至明。雖告訴人亦有疏未注意而站立在快車道雙黃線上之過
    失，告訴人對於本件車禍事故之發生與損害擴大亦有過失，然被告既有前揭疏失
    ，即難解免被告過失傷害人之刑責。另告訴人確因本件車禍受有脾臟破裂及內出
    血之傷害，此有健仁醫院前開診斷證明書一紙在卷可稽，被告之過失犯行與告訴
    人之傷害間，顯有相當因果關係。本件事證明確，被告過失致人受傷之犯行，洵
    堪認定。
三、核被告乙○○所為，係犯刑法第二百八十四條第一項前段之普通過失傷害罪。又
    被告曾於八十九年間因偽造文書案件，經本院判處有期徒刑四月確定，並於八十
    九年十一月二十日易科罰金執行完畢，此有臺灣高等法院被告全國前案紀錄表及
    臺灣高雄地方法院檢察署刑案資料查註紀錄表各一份在卷可按，其於受有期徒刑
    執行完畢後，五年以內再犯有期徒刑以上之本罪，為累犯，應依刑法第四十七條
    之規定，加重其刑。另被告於肇事後，犯罪未被發覺前，主動向前往處理且尚不
    知肇事者為何人之高雄市政府警察局楠梓分局後勁派出所警員丙○○、甲○○坦
    承駕車肇事乙節，業據證人丙○○及甲○○於本院審理中均證述屬實，嗣並接受
    本院裁判，當已合於自首之規定，應依刑法第六十二條前段規定減輕其刑，並依
    法先加後減之。爰審酌被告疏未注意採取必要之安全措施，致撞及告訴人而肇事
    ，惟念其犯後坦承犯行，態度尚佳，而告訴人就本件車禍之發生亦有過失，及迄
    今尚未賠償告訴人所受損害等一切情狀，量處如主文所示之刑，以資懲儆。又刑
    法第四十一條業已於九十年一月十日修正公布，並於同年月十二日生效，其第一
    項前段規定為「犯最重本刑為五年以下有期徒刑以下之刑之罪，而受六個月以下
    有期徒刑或拘役之宣告，因身體、教育、職業、家庭之關係或其他正當事由，執
    行顯有困難者，得以一元以上三元以下折算一日，易科罰金。」，本件被告犯罪
    時間雖在上開條文修正生效前，然依刑法第二條第一項前段規定，行為後法律有
    變更者，應適用裁判時之法律，故依刑法第二條第一項前段之規定，就被告所宣
    告之刑併以諭知易科罰金之折算標準。
據上論斷，應依刑事訴訟法第四百五十二條、第二百九十九條第一項前段，刑法第二
條第一項前段、第二百八十四條第一項前段、第四十七條、第六十二條前段、第四十
一條第一項，罰金罰鍰提高標準條例第一條前段、第二條，判決如主文。
中      華      民      國    九十      年      十      月    十九    日
                                    臺灣高雄地方法院交通法庭
                                        法  官   陳玉聰
右正本證明與原本無異。
如不服本判決，應於判決送達後十日內，向本院提出上訴狀。
                                        書記官   鄭淑臻
中    華    民    國        九十      年        十      月     十九     日
附錄本案論罪科刑法條全文：
刑法第二百八十四條第一項前段。
因過失傷害人者，處六月以下有期徒刑、拘役或五百元以下罰金。致重傷者，處一年
以下有期徒刑、拘役或五百元下罰金。


司法院資訊處製作；財團法人民間司法改革基金會備份。
